【裁判字號】    89,訴,1486
【裁判日期】    900312
【裁判案由】    偽造文書
【裁判全文】
臺灣臺中地方法院刑事判決                        八十九年度訴字第一四八六號
    公  訴  人  臺灣臺中地方法院檢察署檢察官
    被      告  丙○○
右列被告因偽造文書等案件，經檢察官提起公訴（八十九年度偵字第六一七三號），
本院判決如左：
    主  文
丙○○連續行使偽造私文書，足以生損害於他人，處有期徒刑拾月。
    事  實
一、丙○○於民國八十七年一月二十日，在其位於臺中縣大肚鄉○○路○段五八八巷
    十三弄六號住處，自任互助會會首，召集包括戊○○（參加二會）、丁○○（參
    加二會）、庚○○（公訴人誤繕為潘永和）、甲○○、乙○○（參加二會）、己○（己○、陳義芳、陳麗娟各參加一會，尚有己○、陳麗娟二會活會）、潘淑惠
    等人為互助會員，共三十二會，會員計有二十八人，約定每人每會新臺幣（下同
    ）二萬元，會期自八十七年一月二十日起至八十九年七月二十日止，採外標方式
    標會，並授權由丙○○負責於每月二十日晚上八點在上址家中開標、收取標金、
    交付得標會款等情事，詎丙○○僅因一時週轉不靈，竟基於偽造標單予以行使及
    意圖為自己不法所有之概括犯意，連續於八十八年三月二十日、八十八年四月二
    十日及八十八年七月二十日，在未經戊○○、張玉蘇二人同意下，在標單上偽造
    會員戊○○（指八十八年三月二十日、八十八年七月二十日）及張玉蘇（指八十
    八年四月二十日）之署押出具互助會標單，並載明金額三千四百元（戊○○）、
    三千二百元（張玉蘇）及三千三百元（戊○○）之競標利息，先後提出行使主張
    參與標會而標得互助會，致使如附表編號十六至三十二所示丁○○等活會會員（
    指八十八年三月二十日冒標戊○○部分）、如附表編號十七至三十二所示丁○○
    等活會會員（指八十八年四月二十日冒標張玉蘇部分）及如附表編號二十至三十
    二所示丁○○等活會會員（指八十八年七月二十日冒標戊○○部分）不知有詐，
    信以為真，並進而陷於錯誤交付會款，而向互助會丁○○等活會會員各詐得如附
    表所示之金額，嗣於八十九年一月三十一日丙○○向丁○○、庚○○、甲○○、
    乙○○、己○、潘淑惠等活會會員，宣稱活會只剩九會，戊○○已得標成為死會
    會員，活會會員得向死會會員收取會款，經活會會員向戊○○收取會款，戊○○
    始得知上情。
二、案經戊○○訴請臺灣臺中地方法院檢察署檢察官偵查起訴。
    理  由
一、右揭事實，業據被告丙○○於本院審理時均坦承不諱，核與告訴人戊○○及證人
    即活會會員庚○○、甲○○、乙○○、己○、丁○○等人於本院審理時到庭所指
    述及結證之情節相符，並有互助會單影本一份及自助會明細表（內詳列各次標息
    ）影本一份附卷可稽，足認被告之自白與事實相符。另被告所詐得之會款業已由
    被告充為週轉使用，顯見被告有為自己不法所有之意圖甚明，本件事證明確，被
    告犯行洵堪認定。
二、查被告偽造標單，並填上欲標之利息，依習慣係表示標取會款，此標單依刑法第
    二百二十條第一項規定以文書論，核被告偽造戊○○、張玉蘇名義之標單，行使
    得標，詐取會款，所為係犯刑法第二百十六條、第二百二十條第一項、第二百十
    條之行使偽造私文書罪，及同法第三百三十九條第一項之詐欺取財罪。又公訴人
    起訴事實雖未敘及被告於八十八年四月二十日冒用張玉蘇之名義，在標單上偽造
    張玉蘇之署押，及所出利息之行為，然該部分事實，與公訴人起訴之犯罪事實，
    既具有連續犯之裁判上一罪關係，應為起訴效力所及，自在本院所得審理之範圍
    ，附此敘明。次查被告二次偽造戊○○、一次偽造張玉蘇之署押均為偽造私文書
    之部分行為，所犯偽造私文書之低度行為，應為行使偽造私文書之高度行為所吸
    收，均不另論罪。次查被告以偽造之標單，行使得標，詐取如附表所示之活會會
    員會款，係屬一行為觸犯數罪名之同種想像競合犯，應從一重處斷。再查被告先
    後多次所犯行使偽造私文書及詐欺取財罪，時間緊接，犯罪構成要件各相同，顯
    均係基於概括犯意為之，均為連續犯，應各依刑法第五十六條之規定，論以一罪
    ，並加重其刑。另查被告所犯上開二罪間有方法結果之牽連關係，應從較重之連
    續行使偽造私文書罪名處斷。爰審酌被告之品行、犯罪之動機、目的僅為圖一時
    之利益、所詐得會款之數額、所生危害及犯罪後雖坦承犯行然因未與被害人達成
    和解等一切情狀，量處如主文所示之刑，以示懲儆。
三、至被告所偽造之標單三張（戊○○二張、張玉蘇一張），業經於被告開標後丟棄
    而均滅失不存在，此業據被告陳明在卷（詳見本院九十年二月七日、九十年二月
    二十六日審判筆錄），故爰均不予諭知宣告沒收，併予敘明。
據上論斷，應依刑事訴訟法第二百九十九條第一項前段，刑法五十六條、第二百十六
條、第二百二十條第一項、第二百十條、第三百三十九條第一項、第五十五條，罰金
罰鍰提高標準條例第一條前段，判決如主文。
本案經檢察官王清杰到庭執行職務。
中      華      民      國      九十      年      三      月    十二    日
                                    臺灣臺中地方法院刑事第四庭
                                        法  官  許  旭  聖
右正本證明與原本無異。
如不服本判決，應於判決送達後十日內向本院提出上訴狀（應附繕本），上訴於臺灣
高等法院臺中分院。
                                        書記官
中      華      民      國      九十      年      三      月    十二    日
附錄本案論罪科刑法條全文：
刑法第二百十條：
偽造、變造私文書，足以生損害於公眾或他人者，處五年以下有期徒刑。
刑法第二百十六條：
行使第二百十條至第二百十五條之文書者，依偽造、變造文書或登載不實事項或使登
載不實事項之規定處斷。
刑法第三百三十九條第一項
意圖為自己或第三人不法之所有，以詐術使人將本人或第三人之物交付者，處五年以
下有期徒刑、拘役或科或併科一千元以下罰金。
附    表：
會首丙○○，會期自八十七年一月二十日起至八十九年七月二十日止，共三十二會，
含會首共計二十八名會員，每會二萬元，每月二十日在臺中縣大肚鄉○○路○段五八
八巷十三弄六號開標，採外標制，無底標限制（即如果標息為三千元，活會會員繳交
二萬元，而該得標之會員往後死會均須繳交二萬三千元予會首）。
得標會員        得  標  日  期        得標金額（新臺幣）  備  註
一、丙○○      八十七年一月二十日                        會  首
二、黃  寅      八十七年二月二十日      三千元
三、歐萬圳      八十七年三月二十日      三千六百元
四、謝樹旺      八十七年四月二十日      三千七百元
五、黃  卿      八十七年五月二十日      四千一百元
六、陳秋益      八十七年六月二十日      四千五百元
七、陳炳桐      八十七年七月二十日      三千七百元
八、謝麗梅      八十七年八月二十日      三千六百元
九、楊朝欽      八十七年九月二十日      四千元
十、陸輝林      八十七年十月二十日      四千一百元
十一、黃  卿    八十七年十一月二十日    三千六百元
十二、彭俊雄    八十七年十二月二十日    三千六百元
十三、陳義芳    八十八年一月二十日      二千八百元
十四、蔡麗嬌    八十八年二月二十日      三千二百元
十五、戊○○    八十八年三月二十日      三千四百元        冒標，計詐得活會
                                                          會員會款三十四萬
                                                          元。
十六、張玉蘇    八十八年四月二十日      三千二百元        冒標，計詐得活會
                                                          會員會款三十二萬
                                                          元。
十七、陳旺根    八十八年五月二十日      二千六百元
十八、陳金鍊    八十八年六月二十日      三千二百元
十九、戊○○    八十八年七月二十日      三千三百元        冒標，計詐得活會
                                                          會員會款二十六萬
                                                          元。
二十、陳錦珍    八十八年八月二十日      三千八百元
二十一、陳來旺  八十八年九月二十日      四千二百元
二十二、陳茂彰  八十八年十月二十日      四千二百元
二十三、陳惠萍  八十八年十一月二十日  五千元
二十四、丁○○
二十五、丁○○
二十六、庚○○
二十七、甲○○
二十八、乙○○
二十九、乙○○
三十、  己  ○
三十一、陳麗娟
三十二、潘淑惠


司法院資訊處製作；財團法人民間司法改革基金會備份。
